臺灣高等法院臺中分院刑事判決　　　　　　　　　　九十年度上易字第一八四九號
　　上　訴　人
　　即　被　告　庚○○
　　　　　　　　己○○○
　　右二人共同
右上訴人即被告等因傷害案件，不服臺灣彰化地方法院八十九年度易字第一四０二號
，中華民國九十年六月八日第一審判決（起訴案號：臺灣彰化地方法院檢察署八十九
年度偵字第三五六三號），提起上訴，本院判決如左：
    主      文
原判決撤銷。
庚○○、己○○○共同傷害人之身體，各處有期徒刑貳月，如易科罰金，均以佰元
折算壹日。扣案之扁擔及鐮刀各壹支均沒收。
    事      實
一、庚○○、己○○○於民國八十九年四月十七日下午二時餘許，在彰化縣秀水鄉○○街二三八號其住所前，因甲○○向其子戊○○追討積欠之債務，而與甲○○發
    生爭執衝突，雙方進而引發互毆（甲○○所涉傷害部分另由檢察官偵查中），其
    二人竟共同基於傷害之犯意聯絡，由庚○○持其所有之扁擔一支毆打甲○○之頭
    部，己○○○則持其所有之開啟鐵捲門用鐵條一支毆擊甲○○之鼻翼，致甲○○
    受有左頂骨區四×二公分血腫、右鼻翼擦傷及右鼻孔出血等傷害。嗣警員丁○○
    據報到現場處理，扣得上開扁擔一支及庚○○預備再持以傷人之鐮刀一支。
二、案經甲○○訴請臺灣彰化地方法院檢察署檢察官偵查起訴。
      理      由
一、訊據上訴人即被告庚○○、己○○○均矢口否認有右開傷害之犯行，辯稱：係甲○○為向戊○○追討賭債，而夥同其侄李源、秀水鄉金興村村長乙○及另一不
    詳姓名之男子持棒球棍毆打傷害渠等，渠等並未出手毆甲○○云云。惟查右揭犯
    罪事實，業據告訴人甲○○於偵查、原審及本院調查中指訴甚明，並經證人乙○
    證述屬實，且警員丁○○據報到現場處理時，亦發現告訴人確受有傷害，鼻樑流
    血，則據證人丁○○於原審及本院調查中到庭結證明確，而告訴人受有前揭事實
    欄所示之傷害，又有驗傷診斷書一紙在卷可稽，此外，復有扁擔及鐮刀各一支扣
    案足資佐證。依告訴人所受傷勢觀之，其受傷應係器械造成無訛。雖告訴人於原
    審審理時指稱其右鼻翼擦傷，可能是戊○○將之推倒時所造成等語，但其於偵訊
    中已陳明右鼻翼擦傷係鐵條打擊所致，是告訴人此部分於原審之供述，應係時間
    之經過，記憶有誤所致。另證人丙○○於原審及本院作證時，雖僅證稱告訴人如
    何糾眾毆打被告及戊○○等人，而未述及被告等有毆打告訴人之情形。然參以證
    人丙○○係被告等之媳婦，且證人丁○○已證稱其到現場處理時，發現告訴人受
    有傷害，且見被告庚○○正與告訴人在對，其見狀隨即前往隔開，足見被告等
    確有傷害告訴人之行為，丙○○之證言，應屬迴護之詞，不足採信。至於被告等
    雖亦受有傷害，然由告訴人於告訴狀指稱：「當時告訴人基於正當防衛意思，將
    該扁擔奪下以自衛，．．．」、證人乙○於原審證稱：「甲○○倒在地上的時候
    也有反抗，手也有亂揮．．．」，及證人丁○○證稱其據報到現場處理時，亦發
    現被告二人受有傷害等語觀之，足見告訴人亦有傷害被告等甚明。是被告等之受
    傷，乃與告訴人彼此互毆所致，故被告等之受傷，並不影響彼等傷害告訴人之事
    實，且本件依被告等與告訴人指陳，及前開證人之證述，並無從證明被告等係先
    遭受不法攻擊而從事正當防衛，自不能因此免除被告等之刑事責任。被告等雖又
    辯稱扣案之扁擔及鐮刀各一支，係證人乙○自行從被告等置放農具之倉庫中取出
    交予警察，並遺落行動電話在該處為被告尋獲云云；然此均為被告等片面辯詞，
    並無任何證據證明，而被告所受之傷，應為器械所造成，業如前述，況證人乙○
    乍然前往被告等住處，依證人丁○○於本院所證，當場尚有圍觀之路人，衡情應
    無擅自進入被告等置放農具之倉庫取出器械交予警方之可能。而乙○所遺落之行
    動電話，是否確係在被告等倉庫內尋獲，亦屬被告等片面說詞，尚不足佐證乙○
    有擅自取出前開器械，乃至否定前開器械為本件傷害兇器之事實。綜上所述，本
    件罪證明確，被告等犯行應堪認定。
二、核被告等所為，均係犯刑法第二百七十七條第一項之傷害罪。渠等間有犯意之聯
    絡，及行為之分擔，皆為共同正犯。原審法院因認被告等罪證明確，而予論科，
    固屬有據。然原判決就告訴人因受被告等毆打，致受有傷害之結果，並未引據驗
    傷診斷書以佐證告訴人所受傷害之內容，按之傷害罪為結果犯，必須行為人之傷
    害行為已生傷害他人身體或健康之結果，始構成該罪，故原判決於此即有理由不
    備之不當。被告等上訴意旨矢口否認犯行，仍執陳詞指摘原判決不當，雖無理由
    ，惟原判決既有前揭可議，仍應由本院撤銷原判決予以改判。爰審酌被告等之素
    行，及其犯罪之動機、目的、手段、所生之危害並犯罪後之態度等一切情狀，各
    量處如主文第二項所示之刑，並諭知易科罰金折算之標準。扣案之扁擔、鐮刀各
    一支，被告等供稱為其所有，係供犯本件傷害罪所用及預備供傷害犯行所用之物
    ，併予宣告沒收。至供罪所用之鐵條，因未予扣案，為免執行困難，不予宣告沒
    收。
據上論結，應依刑事訴訟法第三百六十九條第一項前段、第三百六十四條、第二百九
十九條第一項前段，刑法第二十八條、第二百七十七條第一項、第四十一條第一項前
段、第三十八條第一項第二款，罰金罰鍰提高標準條第一條前段、第二條，判決如主
文。
本案經檢察官辛○○到庭執行職務。
中      華      民      國      九十一  年      一      月      三      日
                                臺灣高等法院臺中分院刑事第六庭
                                      審判長法  官  李  文  雄
                                            法  官　陳　嘉　雄
                                            法　官　邱　顯　祥
右正本證明與原本無異。
不得上訴。
                                            書記官  陳  桂  芬
中      華      民      國      九十一  年      一      月      四      日
                                                                        Ａ
